【裁判字號】    99,易,1432
【裁判日期】    990811
【裁判案由】    詐欺
【裁判全文】
臺灣高雄地方法院刑事判決              99年度易字第1432號
公  訴  人  臺灣高雄地方法院檢察署檢察官
被      告  甲○○
上列被告因詐欺案件，經檢察官提起公訴（99年度偵字第2275、
7769號）及移送併辦（99年度偵字第8034號），本院判決如下：
    主  文
甲○○幫助犯詐欺取財罪，處有期徒刑參月，如易科罰金，以新
臺幣壹仟元折算壹日。
    事  實
一、甲○○可預見將自己所有之金融機構存款帳戶之存摺、提款
    卡及密碼等物提供予他人使用，可能幫助他人遂行詐欺取財
    之犯罪目的，竟仍基於幫助他人犯詐欺取財罪之不確定故意
    ，於民國98年9 月底某日，在高雄市鹽埕區七賢橋附近，將
    其所開設之高雄商業銀行股份有限公司桂林分行帳號000000
    000000000 號帳戶（下稱系爭帳戶）之存摺、提款卡及密碼
    等物，交予真實姓名、年籍均不詳自稱「阿富」友人之詐騙
    集團成員，供該集團使用。俟該詐騙集團成員取得甲○○系
    爭帳戶之存摺、提款卡及密碼等物後，即共同基於詐欺取財
    之犯意聯絡，分別：
(一)、於不詳時間，在露天拍賣網站上刊登「聲寶天廚20公升機械
    式微波爐RE-0706R」之販售訊息，致於98年10月16日14時許
    ，在臺北市○○區○○路1 段2 號4 樓住處上網瀏覽之己○○不疑有他而陷於錯誤，下單訂購，並依該詐騙集團電話聯
    繫指示，於同日時39分許，至自動櫃員機前以匯款轉帳之方
    式，將新臺幣（下同）1,400 元匯入甲○○之系爭帳戶內。
(二)、於不詳時間，在露天拍賣網站上刊登販售腳底按摩機之訊息
    ，致上網瀏覽之丙○○不疑有他而陷於錯誤，於98年10月16
    日14時許，上網以新臺幣（下同）1,340 元下標訂購，並在
    與該詐騙集團電話聯繫後，旋即將上揭款項以網路轉帳方式
    匯入甲○○系爭帳戶內。
(三)、於98年10月17日14時3 分許，撥打電話予乙○○，向其佯稱
    ：之前在網站所購買之鑰匙圈，因現金付款設定錯誤，造成
    約定轉帳變為逐月扣款云云，致乙○○誤信為真而陷於錯誤
    ，遂於同日14時35分許，至自動櫃員機依其指示操作，因而
    遭詐騙轉帳8,054 元至甲○○系爭帳戶內。
(四)、於98年10月17日15時許，撥打電話予戊○○，先佯為Yahoo
    網站會計人員，假稱：因作業疏失而將付款方式設為分期付
    款，然與網路付款方式不同，將會造成重複扣款，其可協助
    通知銀行取消云云，再佯為銀行客服人員，騙稱：可協助自
    動提款機操作，將帳戶內款項轉存至指定不會遭人提領之系
    統內，並可幫助進行資料整合云云，致戊○○不疑有他而陷
    於錯誤，於同日15時24分許，至自動櫃員機依指示操作，因
    而遭詐騙轉帳2 萬9,989 元（起訴書誤載為8 萬6,937 元）
    至甲○○系爭帳戶內。
(五)、於98年10月17日16時13分許，撥打電話予庚○○，先佯為網
    路賣家，假稱：先前網路購物時，因設定錯誤而造成分期付
    款，需至自動提款機前更改設定整合云云，再佯為郵局人員
    ，騙稱：若沒有更改設定，日後將會逐月強制扣款等語，致
    庚○○信以為真而陷於錯誤，遂於同日16時49分許，至自動
    櫃員機依其指示操作，因而遭詐騙轉帳2 萬9,989 元（起訴
    書誤載為2 萬9,898 元）至甲○○系爭帳戶內。
    嗣因己○○、丙○○始終未收到前開所訂購之商品，查覺有
    異，乙○○、戊○○、庚○○於匯款轉帳後亦察覺有異，報
    警處理，始知上情。
二、案經丙○○訴由臺北縣政府警察局新店分局報由臺灣臺北地
    方法院檢察署呈請臺灣高等法院檢察署核轉暨乙○○、庚○○訴由桃園縣政府警察局龍潭分局暨戊○○訴由臺北市政府
    警察局大安分局報由高雄市政府警察局小港分局移送臺灣高
    雄地方法院檢察署檢察官偵查起訴，及己○○訴由臺北市警
    察局北投分局報請臺灣高雄地方法院檢察署檢察官移送併辦
    。
    理  由
壹、按被告以外之人於審判外之陳述，雖不符同法第159 條之1
    至159 條之4 之規定，而經當事人於審判程序同意作為證據
    ，法院審酌該言詞陳述或書面陳述作成時之情況，認為適當
    者，亦得為證據。當事人、代理人或辯護人於法院調查證據
    時，知有第159 條第1 項不得為證據之情形，而未於言詞辯
    論終結前聲明異議者，視為有前項之同意，刑事訴訟法第15
    9 條之5 第2 項定有明文。查本判決以下所引之傳聞證據，
    均經當事人於法院調查證據時，知有第159 條第1 項不得為
    證據之情形，而未於言詞辯論終結前聲明異議，本院審酌上
    開證據作成時並無不合法定程序之情形，認為適當，依上開
    說明，應均有證據能力。
貳、實體部分：
一、訊據被告甲○○雖不否認有於上開時地，將其所有之系爭帳
    戶之存摺、提款卡及密碼，一併交予真實姓名年籍均不詳、
    自稱「阿富」所指定之成年男子等情，惟矢口否認有何幫助
    詐欺犯行，辯稱：伊看到報紙上應徵司機之廣告，按報紙上
    電話0000000000號應徵司機之廣告，便撥打電話與自稱「阿
    富」之人聯繫，阿富要我準備自己沒有在用的帳戶之存摺、
    提款卡及密碼，我才會於上開時、地，將系爭帳戶之存摺、
    提款卡、密碼交給某自稱為阿富友人之成年男子，我係因求
    職而交付上開帳戶之存摺、提款卡及密碼，並無幫助詐欺取
    財之意云云，然查：
(一)、被告於98年9 月底某日，在高雄市鹽埕區七賢橋附近，將其
    開設之系爭帳戶之存摺、提款卡及密碼等物，交予某真實姓
    名、年籍均不詳之人使用，及嗣該帳戶遭詐欺集團成員於上
    開時間，以前開方式向被害人己○○、丙○○、乙○○、戊○○、庚○○，詐得1,400 元、1,340 元、8,054 元、2 萬
    9 ,989元、2 萬9,989 元各情，為被告所不爭執，並據證人
    即被害人己○○、丙○○、乙○○、戊○○、庚○○於警詢
    中指訴明確（臺灣高雄地方法院檢察署99年度他字第239 號
    卷，下稱偵三卷第4-5 頁，臺灣台北地方法院檢察署99年度
    偵字第2648號卷，下稱偵二卷第7-9 頁；臺灣高雄地方法院
    檢察署99年度偵字第2275號卷宗，下稱偵一卷第27-28 頁、
    第34-36 頁、第47-49 頁），並有高雄銀行股份有限公司桂
    林分行98年11月2 日98高銀密桂字第26號函所附甲○○（帳
    號：000000000000）開戶資料及98年10月份交易查詢清單（
    偵二卷第22-25 頁），己○○98年10月16日台北富邦銀行自
    動櫃員機交易明細表、露天拍賣網站擷取畫面；丙○○之第
    一銀行民權分行帳號000-00-000000 金如意綜合管理帳戶存
    摺內頁露天拍賣網站擷取畫面、露天拍賣賣家jibber83資料
    ，乙○○中華郵政帳號000-000000-0000000-0存摺內頁影本
    、戊○○98年10月17日中國信託自動櫃員機交易明細表、庚○○第一銀行龍潭分行000-00-000000 活期儲蓄存款存摺內
    頁影本等附卷可證。
(二)、被告雖辯稱其係因求職始交付前開帳戶云云，並有徵人廣告
    （審易字卷第30-31 頁）為證，然被告於警詢中稱：「依廣
    告撥打電話，該阿富之人表示要我準備存摺、提款卡及密碼
    、駕照影本檢證身份」云云（偵一卷第3-4 頁）；於偵查及
    本院審理中復稱：「是去應徵載送援交妹司機工作，對方說
    援交妹交易完後把錢先交給我，等我下班時扣薪資後，之後
    把餘款存入帳戶內，再電話通知對方去領錢，對方要我把交
    付帳戶說要先核對我帳戶是否有問題。」云云（偵一卷第64
    -66 頁、偵四卷26-27 頁、院一卷第14-18 頁），就求職何
    以交付帳戶原因前後反覆，真實性本有可疑。又縱令被告此
    部分所辯屬實，然取得金融機構特定帳戶之金融卡及密碼後
    ，即得經由該帳戶提、匯款項，是以將自己所申辦帳戶之金
    融卡及密碼交付予欠缺信賴關係之他人，即等同將該帳戶之
    使用，置外於自己之支配範疇，而容任該人可得恣意為之，
    且無從僅因收取帳戶者之片面承諾，或該人曾空言陳明收取
    帳戶之用途，即確信（確保）自己所交付之帳戶，必不致遭
    作為不法使用，原為曾使用金融機構帳戶之人所週知；又邇
    來各式各樣之詐欺取財犯罪類型層出不窮，該等犯罪多係利
    用他人之帳戶以躲避警方追查，並迭經媒體廣為披載、報導
    ，被告為智識能力正常之成年人，實難諉為不知，況依被告
    所稱之求職經過，不問交付帳戶用以查驗身分，或收取現金
    後不直接現金交予老闆，反須特意存入被告帳戶，均有違一
    般求職應徵之常情，被告竟被告無視上開與一般正常應徵工
    作有異之求職過程，隨意交付帳戶資料予不詳真實姓名之欠
    缺信賴關係之他人，容任該人得恣意使用，於交付帳戶之際
    ，業對於該等帳戶嗣將遭犯罪集團成員用於詐欺取財犯罪使
    用乙情應有所預見，而無違其本意，被告關於自己並無幫助
    他人犯罪意思等所辯，係屬卸責之詞，無足憑信。
(三)、綜上，本案事證明確，被告犯行堪以認定，應依法論科。
二、查該取得、持用前開帳戶之詐欺集團成員，共同基於意圖為
    自己不法所有之犯意聯絡，向被害人己○○、丙○○、乙○○、戊○○、庚○○施用詐術並詐得款項，所為係犯刑法第
    339 條第1 項之詐欺取財罪；惟被告單純提供帳戶予他人使
    用之行為，並不能逕與向施以欺罔之詐術行為等視，且亦無
    證據證明被告曾參與詐欺取財犯行之構成要件行為，是以被
    告應僅係對於他人遂行之詐欺取財犯行，資以助力，核其所
    為，乃係刑法刑法第339 條第1 項之詐欺取財罪之幫助犯，
    又被告提供上揭帳戶供犯罪集團使用，係以一行為侵害被害
    人己○○、丙○○、乙○○、戊○○、庚○○之財產法益，
    為同種想像競合犯，應依刑法第55條規定，以一重處斷。又
    臺灣高雄地方法院檢察署99年度偵字第8034號併辦意旨書所
    載併辦犯罪事實部分（即幫助詐欺己○○部分）與起訴部分
    既有想像競合犯之裁判上一罪關係，自為起訴效力所及，本
    院自得併予審理。又被告係幫助犯，爰依刑法第30條第2 項
    規定，按正犯之刑減輕之。本院審酌被告提供帳戶幫助他人
    遂行財產犯罪，助長社會犯罪風氣，行為確實可議，且犯後
    未能坦承犯行，並斟酌被害人受詐欺金額之多寡（合計7 萬
    0,772 元）等一切情狀，爰量處如主文所示之刑，並諭知易
    科罰金折算標準。
據上論斷，應依刑事訴訟法第299 條第1 項前段，刑法第339 條
第1 項、第30條第1 項前段、第2 項、第55條、第41條第1 項前
段，刑法施行法第1 條之1 第1 項，判決如主文。
本案經檢察官丁○○到庭執行職務。
中    華    民    國    99    年    8     月    11    日
                  刑事第十一庭  審判長法  官  黃三友
                                      法  官  莊珮吟
                                      法  官  陳億芳
以上正本證明與原本無異。
如不服本判決應於收受送達後10日內向本院提出上訴書狀，並應
敘述具體理由；如未敘述上訴理由者，應於上訴期間屆滿後20日
內向本院補提理由書（均須按他造當事人之人數附繕本）「切勿
逕送上級法院」。
中    華    民    國    99    年    8     月    12    日
                                      書記官  林靜慧
中華民國刑法第339條
（普通詐欺罪）
意圖為自己或第三人不法之所有，以詐術使人將本人或第三人之
物交付者，處 5 年以下有期徒刑、拘役或科或併科 1 千元以下
罰金。
以前項方法得財產上不法之利益或使第三人得之者，亦同。
前二項之未遂犯罰之。

司法院資訊處製作；財團法人民間司法改革基金會備份。
